【裁判字號】    92,訴,551
【裁判日期】    920528
【裁判案由】    過失致死
【裁判全文】
臺灣彰化地方法院刑事判決                          九十二年度訴字第五五一號
    公  訴  人  臺灣彰化地方法院檢察署檢察官
    被      告  丙○○
    被      告  丁○○○○股份有限公司
    被      告  乙○○
    兼右代表人
右被告等因過失致死等案件，經檢察官聲請簡易判決處刑（九十二年度偵字第一八○
四號），本院改依通常程序判決如左：
    主  文
丙○○從事業務之人，因業務上之過失致人於死，處有期徒刑陸月，如易科罰金，以
參佰元折算壹日。緩刑貳年。
丁○○○○股份有限公司、乙○○均無罪。
    事  實
一、丙○○為丁○○○○股份有限公司（址設彰化縣彰化市○○路○段八三九號，下
    稱贊盛公司）負責人乙○○僱請之員工，以駕駛起重機吊放物品為業，為從事駕
    駛業務之人。乙○○於民國八十九年八月七日口頭承攬施寶旺向「彰聯工程股份
    有限公司」（下稱彰聯公司）所承包之臺灣電力公司（下稱台電公司）「彰化區
    營業處八十九年配電管路工程」之吊放人孔蓋工程，乙○○即於八十九年八月八
    日上午指派丙○○指派丙○○駕駛起重機（清查檢查號碼：台起重中一七○九號
    ），前往彰化縣溪湖鎮○○路○段從事人孔蓋吊放工作。丙○○明知其所駕駛之
    起重機未裝設絕緣裝備，且工作現場係位於路邊，鄰近架空電線（距地面約十二
    公尺高），起重機之吊桿高度距地面約十五公尺，足以碰觸路邊架空電線，本應
    注意吊放人孔蓋時，起重機應與電線保持適當的安全間距，而依當時之情形，並
    無不能注意之情事，猶疏於注意，於同日十二時許，在彰化縣溪湖鎮○○路○段
    四五三號前吊放人孔蓋時，因起重機停放位置太過接近架空電線，而於吊放人孔
    蓋至挖好之孔內時，因吊桿旋轉，吊掛用之鋼索因而碰觸未絕緣被覆之架空線路
    而導電，適受僱彰聯公司之泰國籍勞工三買（英文姓名：ＢＵＮＫＲＡＴＨＯＫ
      ＳＡＭＡＮ），於協助丙○○放置人孔蓋時，因碰觸人孔蓋而遭受電擊，造成
    三買觸電致呼吸衰竭當場死亡。
二、案經彰化縣警察局溪湖分局報請臺灣彰化地方法院檢察署檢察官相驗後自動檢舉
    聲請簡易判決處刑，本院改依通常程序審理。
    理  由
壹、有罪部分：
  一、右揭事實，業據被告丙○○於警、偵訊時及本院審理時供承不諱，核與證人即
      彰聯公司派駐現場之工安經理甲○○證述情節相符，此外復有現場平面圖、現
      場照片十張附卷可稽。另被害人三買因本件職業災害遭受電擊死亡，業經臺灣
      彰化地方法院檢察署檢察官督同檢驗員相驗屬實，製有相驗筆錄、相驗屍體證
      明書、驗斷書附卷可參。被告丙○○駕駛起重機，未注意起重機吊桿高度與架
      空電線高度相當，有碰觸之危險，竟疏未注意保持安全間距，致吊掛用之鋼索
      碰觸未絕緣被覆之架空線路而導電，造成被害人三買於協助放置人孔蓋時觸電
      死亡，其有過失至明。本件事證明確，被告丙○○之業務過失致死犯行，堪以
      認定。
  二、核被告丙○○所為，係犯刑法第二百七十六條第二項之業務過失致死罪。爰審
      酌被告丙○○犯罪過失程度之輕重、其品行尚佳，並無不良前科，此有臺灣彰
      化地方法院檢察署刑案資料查註紀錄表一份在卷可按、所生危害及犯罪後態度
      良好，犯罪後已與被害人家屬達成民事和解，共計賠償新台幣一百二十萬元，
      此有和解書影本一份在卷可考，被害人家屬並表示不願再行訴追之意等一切情
      狀，量處如主文所示之刑，並諭知易科罰金之折算標準，以資懲儆。查被告丙○○行為後，刑法第四十一條業已於九十年一月十日修正公布，同年月十二日
      生效，修正後刑法第四十一條第一項前段規定「犯最重本刑為五年以下有期徒
      刑以下之刑之罪，而受六個月以下有期徒刑或拘役之宣告，因身體、教育、職
      業、家庭之關係或其他正當理由，執行顯有困難者，得以一元以上三元以下折
      算一日，易科罰金。」，與修正前刑法第四十一條規定「犯最重本刑為三年以
      下有期徒刑以下之刑之罪，受六個月以下有期徒刑或拘役之宣告，因身體、教
      育、職業、家庭之關係，執行顯有困難者，得以一元以上三元以下折算一日，
      易科罰金。」不同。比較新舊法結果，以新法較有利於行為人，故依刑法第二
      條第一項前段規定，本件自應適用裁判時之法律即修正後刑法第四十一條第一
      項前段之規定，併此敘明。末查被告丙○○前未曾受有期徒刑以上刑之宣告，
      有臺灣彰化地方法院檢察署刑案資料查註紀錄表一份附卷可按，被告經此教訓
      ，當知警惕戒慎而無再犯之虞，本院綜核各情，認其所受上開宣告之刑，以暫
      不執行為適當，爰併予宣告緩刑二年，以啟自新。
貳、無罪部分：
  一、公訴意旨另以：被告乙○○為贊盛公司之負責人，於八十九年八月八日承攬施
      寶旺向彰聯公司所承包之台電公司「彰化區營業處八十九年配電管路工程」之
      吊放人孔蓋工程，為勞工安全衛生法所稱之雇主。被告乙○○於同日指派丙○○駕駛移動式起重機前往彰化縣溪湖鎮○○路○段從事人孔蓋吊放工作。被告
      乙○○本應注意雇主對於工作場所，應防止電、熱及其他之能引起之危害，且
      對勞工於架空電線或電氣機具電路之接近場所從事工作物之裝設、解體、檢查
      、修理、油漆等作業及其附屬性作業或使用打樁機、拔樁機、移動式吊車及其
      他有關作業時，該作業之勞工於作業中或通行之際，有因身體等之接觸或接近
      該電路引起感電之虞者，雇主應設置護圍、或於該電路四周裝置絕緣用防護裝
      備等設備或採取移開該電路之措施，若採取前述設施顯有困難者，則應置監視
      人員監視之，以防止相關人員遭受電能之危害。詎被告乙○○竟怠於注意，未
      在上開起重機裝設絕緣裝備，亦未派遣人員前往上開工作地點監督，即貿然指
      派丙○○前往上址工作，加以丙○○明知其所駕駛之起重機未裝設絕緣裝備，
      且工作現場係位於路邊，鄰近架空電線，起重機之高度又足以碰觸電線，本應
      注意吊放人孔蓋時，起重機應與電線保持適當的安全距離，而疏未注意於同日
      十二時許，在彰化縣溪湖鎮○○路○段四五三號前吊放人孔蓋時，因起重機停
      放位置太過接近架空電線，而於吊放人孔蓋時引導電流，導致受僱於彰聯公司
      之泰國籍勞工三買，於協助放置人孔蓋時，因碰觸人孔蓋而遭受電擊當場死亡
      。因認被告乙○○涉有違反勞工安全衛生法第五條第一項第三款之規定，致生
      同法第二十八條第二項第一款之職業災害，應依同法第三十一條第一項處斷；
      ，被告贊盛公司則依同法第三十一條第二項之規定論科。
  二、惟按犯罪事實應依證據認定之，無證據不得推定其犯罪事實。又不能證明被告
      犯罪者，應諭知無罪之判決，刑事訴訟法第一百五十四條、第三百零一條第一
      項前段分別定有明文；又勞工安全衛生法第三十一條第一項之罪關於「行為人
      」之構成要件係以「雇主」始克充之，而「雇主」自屬雇用勞工之人，而依勞
    工安全衛生法第二條第一項就「勞工」所為之定義係指「受僱從事工作獲致工
      資者」。訊據被告乙○○坦承為贊盛公司負責人，指派丙○○駕駛起重機前往
      吊蓋人孔蓋等事實，惟辯稱：施寶旺當時未告知工地現場有架高電線，伊係臨
      時承攬不知當地現況，伊於案發時亦不在現場等語。經查：
    (1)本案泰國籍勞工三買係受僱於彰聯公司，此據被告乙○○所供明，且經證人余
      瑞龍證述屬實，證人甲○○於本院審理時證稱：「三買由彰聯公司申請入境，
      施寶旺承攬彰聯公司之配電管路工程，向彰聯公司調借三買等數名外籍勞工，
      平日由施寶旺指揮監督，收工後亦住在施寶旺提供之工寮，薪水亦由施寶旺支
      付。當時三買係受施寶旺指示協助丙○○吊放人孔蓋，乙○○當時不在現場」
      等語，據此，泰國籍勞工三買僅係偶因被告丙○○駕駛起重機前往彰化縣溪湖
      鎮○○路○段四五三號前吊放人孔蓋時，擔任協助放置人孔蓋工作，事實上之
      僱傭關係亦應係存在於施寶旺與外勞三買之間，尚難即謂被告乙○○即係泰國
      籍勞工三買之「雇主」。
    (2)再者，公訴人認被告乙○○對於工作場所，應防止電、熱及其他之能引起之危
      害，且對勞工於架空電線或電氣機具電路之接近場所從事工作物之裝設、解體
      、檢查、修理、油漆等作業及其附屬性作業或使用打樁機、拔樁機、移動式吊
      車及其他有關作業時，該作業之勞工於作業中或通行之際，有因身體等之接觸
      或接近該電路引起感電之虞者，雇主應設置護圍、或於該電路四周裝置絕緣用
      防護裝備等設備或採取移開該電路之措施，若採取前述設施顯有困難者，則應
      置監視人員監視之，以防止相關人員遭受電能之危害。然就該案發工地及位置
      以觀，此人孔蓋之孔係由施寶旺承攬開挖，此據證人甲○○證述無訛，則被告
      贊盛公司僅係起重機吊放物品為業務，針對該工地究尚應有何「符合標準之必
      要安全衛生設備」亦難苛求被告贊盛公司、乙○○有所明瞭；抑有進者，被告
      乙○○係臨時口頭承攬，不知工地現況且本身未到場，如何了解工地究係欠缺
      何種「符合標準之必要安全衛生設備」？是泰國籍勞工三買於該工作中死亡，
      亦難對被告乙○○以勞工安全衛生法第三十一條第一項之罪相繩；被告贊盛公
      司既非為泰國籍勞工三買之「雇主」，尚難以勞工安全衛生法第三十一條第一
      項之罪相繩，並依同法第二項之規定科以被告贊盛公司罰金。此外，本院復查
      無何積極證據足認被告贊盛公司、乙○○有被訴之此一罪嫌，自應依法為無罪
      之諭知。
據上論斷，應依刑事訴訟法第四百五十二條、第二百九十九條第一項前段、第三百零
一條第一項，刑法第二條第一項前段、第二百七十六條第二項、第四十一條第一項前
段（修正後）、第七十四條第一款、罰金罰鍰提高標準條例第一條前段、第二條，判
決如主文。
本案經檢察官施教文到庭執行職務。
中      華      民      國    九十二    年      五      月    二十八    日
                                  臺灣彰化地方法院刑事第一庭
                                    法      官  宋  恭  良
右正本證明與原本無異。
如不服本判決，應於判決送達後十日內，向本院提出上訴狀。
告訴人或被害人對於判決如有不服具備理由請求檢察官上訴者，其上訴期間之計算係
以檢察官收受判決正本之日期為準。
                                    法院書記官  劉  玫  金
中      華      民      國    九十二    年      五      月    三十      日
附錄本判決論罪科刑之法條：
刑法第二百七十六條
因過失致人於死者，處二年以下有期徒刑、拘役或二千元以下罰金。
從事業務之人，因業務上之過失犯前項之罪者，處五年以下有期徒刑或拘役，得併科
三千元以下罰金。


司法院資訊處製作；財團法人民間司法改革基金會備份。
